臺灣高等法院高雄分院刑事判決　　　　　　　　　九十一年度上易字第一三二七號
　　上　訴　人
　　即　被　告　甲○○
右列上訴人因贓物等案件，不服臺灣高雄地方法院九十一年易字第二一一五號中華民
國九十一年七月三十一日第一審判決（起訴案號：臺灣高雄地方法院檢察署九十一年
度偵字第七八七三號、第四四四九號），提起上訴，本院判決如左：
    主  文
上訴駁回。
    事  實
一、甲○○於民國八十三年間，因竊盜罪，經臺灣高等法院臺南分院判處有期徒刑七
    月，緩刑四年確定，仍不知悔改，復於九十年十一月間起，在許超為所擺設位於
    高雄市○○○路一號之行動電話維修攤位，擔任維修行動電話之工作，因其涉犯
    詐欺案件由臺灣臺南地方法院檢察署檢察官偵辦中，為掩飾其身分，竟與真實姓
    名不詳綽號「阿義」之成年男子共同基於變造特種文書之犯意聯絡，由甲○○於
    九十一年三月間，在上開行動電話維修攤位交付新臺幣（下同）八千元及其相片
    二張予「阿義」，供「阿義」以換貼照片之方式，共同變造乙○○之國民身分證
    （該國民身分證係乙○○所有，於九十年十二月間遺失，由「阿義」以不詳原因
    取得），足以生損害於戶政機關對於戶籍資料管理之正確性及乙○○，「阿義」
    並於翌日至前開行動電話維修攤位將該枚變造完成之國民身分證交予甲○○。甲○○尚未及持上開變造之國民身分證加以行使，旋於九十一年四月十三日晚上九
    時許，在高雄市○○區○○路與自強路口遭臨檢盤查，經警在其皮包內發現上開
    變造之國民身分證，因而查獲。
二、甲○○明知某真實姓名年籍不詳之男子持有之行動電話二具（均為ＮＯＫＩＡ廠
    牌、八二五○型、序號分別為000000000000000號及00000
    0000000000號），均係來路不明之贓物（上開二具行動電話係丙○○
    所有，於九十年十二月二十日下午一時許，在高雄市○○區○○路與南屏路口，
    遭人騎乘機車搶奪），竟另萌故買贓物之犯意，於九十一年十二月間，在上開行
    動電話維修攤位，以四千元之代價向該不詳姓名年籍之男子購買前開二具行動電
    話。甲○○於買受上開二具行動電話後，前開序號0000000000000
    00號之行動電話一具因主機板損壞而遭甲○○丟棄，另一具序號為00000
    0000000000號之行動電話，則由甲○○於九十年十二月下旬，在高雄
    縣鳳山市○○路上某泡沫紅茶店，交付與不知情之羅雅信作為交換行動電話使用
    ，嗣為警循線查獲，並扣得上開序號為000000000000000號之行
    動電話一具（已由丙○○領回）。
三、案經高雄市政府警察局刑警大隊報請臺灣高雄地方法院檢察署檢察官偵查起訴。
    理  由
一、右述事實，業據上訴人即被告甲○○迭於警訊、檢察官偵查中及原審審理時坦承
    不諱（見警(一)卷第一頁反面、警(二)卷第五頁至七頁、九十一年度偵字第四四四九
    號偵查卷第二十頁、二一頁、原審卷第十八頁至二一頁），核與被害人乙○○指
    訴：我於九十年十二月間發現自己的身分證遺失，沒有向警方報案，警方現查獲
    之身分證為我遺失之身分證，但其上貼的相片不是我的等語（見警(一)卷第六頁正
    、反面）；及被害人丙○○指訴：我於九十年十二月二十日十三時許，在高雄市
    左營區○○路與南屏路口，遭人騎乘機車搶走ＮＯＫＩＡ廠牌行動電話二具，序
    號分別為000000000000000、000000000000000
    號、現已將序號000000000000000號之行動電話一具領回云云（
    見警(二)卷第十頁正、反面）之情節相符，並經證人即被告友人羅雅信證述：被告
    於九十年十二月間，在高雄縣鳳山市○○路上一間泡沫紅茶店內，持序號000
    000000000000號之行動電話和我交換行動電話使用，我不知道該行
    動電話係遭搶之物等情（見警(二)卷第十四頁）；及證人即查獲被告攜帶變造身分
    證之員警邱集田證稱：當時被告是出示自己的身分證給我檢查，我發現被告皮夾
    內尚有另一枚身分證，叫被告取出給我查看，經檢查後發現是被害人乙○○的身
    分證，但其上貼有被告之相片等語明確（見九十一年度偵字第七八七三號偵查卷
    第十九頁），此外復有行動電話通聯紀錄表、搜索扣押筆錄、扣押物品目錄表、
    高雄市政府警察局重大刑案通報單、被害人丙○○出具之贓物認領收據及贓物照
    片等附卷可稽，另有變造之乙○○國民身分證一張扣案為佐，堪認被告之自白核
    與事實相符，自得採為論科之依據，被告嗣於本院就故買贓物部分矢口否認犯行
    ，辯稱：上開行動電話是一位沈姓客人拿來修理的，我不知道是贓物，我向他報
    價修理費四千元，他嫌太貴了，後來就說要讓售給我，所以我就用四千元的價格
    買下來等語，惟並無法舉證該沈姓客人之詳細年籍資料以供查考，已難令人置信
    ，且其既從事維修行動電話，欲收購舊有手機，豈有未留存客人行動電話之來源
    證明或顧客人別資料，以供查對或事後聯繫之理？益徵其於收購行動電話時確有
    知贓之認識，所辯顯係事後卸責之詞，不足採信。本件罪證明確，被告犯行洵堪
    認定，應予依法論科。
二、按國民身分證係關於品行、能力、服務等類似之證書，被告甲○○提供自己之照
    片供綽號「阿義」之不詳姓名成年男子換貼於乙○○之國民身分證上，足以生損
    害於戶政機關對於戶籍資料管理之正確性及乙○○，核其所為，係犯刑法第二百
    十二條之變造特種文書罪。又被告明知前開行動電話二具為財產犯罪所得之贓物
    ，猶以遠低於市價之四千元向不詳姓名年籍之男子購買，核其所有，係另犯刑法
    第三百四十九條第二項之故買贓物罪。被告與該綽號「阿義」之不詳姓名年籍成
    年男子間就上開變造特種文書部分之犯行，有犯意聯絡及行為分擔，均為共同正
    犯。被告所犯上開變造特種文書及故買贓物二罪間，犯意各別，行為互殊，應予
    分論併罰。
三、原審以被告甲○○事證明確，適用刑法第二十八條、第二百十二條、第三百四十
    九條第二項、第四十一條第一項，罰金罰鍰提高標準條例第一條前段、第二條規
    定，並審酌被告甲○○變造國民身分證，目的係為避免遭警查緝，未及行使即為
    警查獲，犯罪情節尚非嚴重；又貪圖小利而故買贓物，致使被害人難以回復，而
    受有損害，及其犯後之態度等一切情狀，分別量處共同變造國民身分證部分，拘
    役五十日；故買贓物部分，有期徒刑四月，並均諭知易科罰金之折算標準。另說
    明扣案變造之乙○○國民身分證上被告之照片一張，為被告所有，供犯變造特種
    文書罪所用之物，已經被告供述在卷，依刑法第三十八條第一項第二款規定宣告
    沒收，至乙○○之變造國民身分證一張（不含被告之照片），並非偽造之特種文
    書，且為乙○○所有，自不得予以宣告沒收。經核原判決認事用法並無不合，量
    刑亦屬適當，被告上訴意旨仍執前詞否認故買贓物犯罪及指摘原判決量刑過重云
    云，為無理由，應予駁回。
據上論結，應依刑事訴訟法第三百六十八條，判決如主文。
本案經檢察官朱文彬到庭執行職務。
中    華    民    國      九十一      年      十      月     三十一   日
                              臺灣高等法院高雄分院刑事第八庭
                                  審判長法官  郭雅美
                                        法官  張盛喜
                                        法官  裕斗
右正本證明與原本無異。
不得上訴。
                                  法院書記官  吳福連
中    華    民    國      九十一      年      十      月    三十一    日
附錄：本判決論罪科刑法條：
刑法第三百四十九條第二項：
搬運、寄藏、故買贓物或為牙保者，處五年以下有期徒刑、拘役或科或併科一千元以
下罰金。因贓物變得之財物，以贓物論。
